臺灣高等法院臺中分院刑事判決　　　 100年度上訴字第1809號
上　訴　人
即　被　告　林永平
上列上訴人因違反毒品危害防制條例案件，不服臺灣臺中地方法
院100年度訴字第1750號，中華民國100年8月1日第一審判決（起
訴案號：臺灣臺中地方法院檢察署100年度毒偵字第1282號），
提起上訴，本院判決如下：
    主  文
上訴駁回。
    理  由
一、按依刑事訴訟法第350條、第361條、第362條、第367條規定
    ，不服地方法院之第一審判決而上訴者，須提出上訴書狀，
    並應敘述具體理由，為上訴必備之程式；其所提出之書狀未
    敘述上訴理由，或僅曾以言詞陳述上訴理由者，均應於上訴
    期間屆滿後20日內補提理由書於第一審法院。第一審法院經
    形式審查，認逾期未補提上訴理由者，應定期間先命補正；
    逾期未補正者，為上訴不合法律上之程式，應以裁定駁回。
    倘已提出上訴理由，但所提非屬具體理由者，則由第二審法
    院以上訴不合法律上之程式，判決駁回。而所謂具體理由，
    必係依據卷內既有訴訟資料或提出新事證，指摘或表明第一
    審判決有何採證認事、用法或量刑等足以影響判決本旨之不
    當或違法，而構成應予撤銷之具體事由，始克當之（例如：
    依憑證據法則具體指出所採證據何以不具證據能力，或依憑
    卷證資料，明確指出所為證據證明力之判斷如何違背經驗、
    論理法則）；倘僅泛言原判決認定事實錯誤、違背法令、量
    刑失之過重或輕縱，而未依上揭意旨指出具體事由，或形式
    上雖已指出具體事由，然該事由縱使屬實，亦不足以認為原
    判決有何不當或違法者（例如：對不具有調查必要性之證據
    ，法院未依聲請調查亦未說明理由，或援用證據不當，但除
    去該證據仍應為同一事實之認定），皆難謂係具體理由，俾
    與第二審上訴制度旨在請求第二審法院撤銷、變更第一審不
    當或違法之判決，以實現個案救濟之立法目的相契合，並節
    制濫行上訴（最高法院97年度臺上字第892號判決意旨可資
    參照）。又理由是否具體，則屬第二審法院審查之範圍，不
    在命補正之列，亦即上訴書狀已記載理由，並有具體之敘述
    時，其上訴既屬合法，第二審法院固應就其理由之是否可取
    ，為實體之審理及判斷；如認其上訴書狀雖記載理由，但並
    未具體敘述時，則無須再命補正，可逕認其上訴不合法，以
    判決駁回之，此有最高法院97年度臺上字第1281號判決意旨
    可參。
二、本案上訴人即被告林永平（下稱被告）不服原審判決提起上
    訴，其上訴意旨略以：刑法第57條就論罪科刑之標準，應以
    行為人之責任為基礎，並審酌一切情狀，例如犯罪行為人之
    生活狀況、智識程度以及犯罪後之態度等情狀。原審判決中
    指出被告只有國中畢業之教育程度，對毒品認識不深才會身
    陷其中，且被告從事粗重工作，生活壓力大，又要獨自維持
    家中生計，誤交損友，受他人誘惑染及毒品。被告於警方查
    獲毒品時，又坦承有吸食第一、二級毒品，犯後態度良好。
    另刑法第62條於修法後由必減主義改為得減主義，係為因應
    實務上需求而符合公平正義原則，然原審認被告係迫於為警
    方查獲毒品，將被採尿送驗而坦承犯行，非主動戒除毒癮，
    不適用自白之減刑規定，然被告於警方查獲毒品當下，即口
    頭坦承有吸食之行為，當時警方係懷疑被告有販賣之情形，
    而販賣與吸食行為相較乃屬高度行為，被告無庸當下坦承有
    吸食毒品，況販賣毒品未必有施用毒品之習慣，是被告在警
    查獲當下即坦承施用毒品，可見有主動供出實情之真誠悔悟
    ，應適用自首之減刑規定，請求予以減輕其刑，使被告早日
    返回社會、重新做人云云。
三、按量刑輕重係屬事實審法院得依職權自由裁量之事項，苟已
    斟酌刑法第57條各款所列情狀而未逾越法定刑度，不得遽指
    為違法（最高法院72年度台上字第6696號、75年度台上字第
    7033號判例要旨參照）；且在同一犯罪事實與情節，如別無
    其他加重或減輕之原因，下級審法院量定之刑，亦無過重或
    失輕之不當情形，則上級審法院對下級審法院之職權行使，
    原則上應予尊重（最高法院85年度台上字第2446號判決意旨
    參照）。
四、經查：
  (一)本件被告曾因施用毒品案件，經臺灣彰化地方法院裁定送觀
    察、勒戒後，認有繼續施用毒品之傾向，再裁定送強制戒治
    ，於民國87年12月30日停止戒治釋放並交付保護管束，迄88
    年6月19日期滿未經撤銷保護管束，乃由臺灣彰化地方法院
    檢察署檢察官以88年度戒毒偵字第14號為不起訴處分確定。
    又因施用毒品案件，經臺灣彰化地方法院裁定送強制戒治，
    於92年2月11日執行完畢釋放；刑事責任部分則由臺灣彰化
    地方法院判處有期徒刑8月確定。復因施用毒品案件，由臺
    灣彰化地方法院判處有期徒刑1年、9月，應執行有期徒刑1
    年7月確定等情，有臺灣高等法院被告前案紀錄表附卷可參
    。至本件被告於100年3月29日12時許，在彰化縣彰化市○○
    路某汽車旅館內，以將甲基安非他命置於玻璃球吸食器內，
    點火加熱燒烤，再吸食所產生煙霧之方式，非法施用第二級
    毒品甲基安非他命1次，於同日13時許，在其所駕駛暫停於
    臺中市○區○○○街某處路邊之自用小客車內，以將海洛因
    摻入香煙再點火吸食之方式，非法施用第一級毒品海洛因1
    次。嗣同日16時20分許，為警在臺中市○區○○○街71號前
    查獲，並當場扣得第一級毒品海洛因22包（涉嫌販賣第一級
    毒品部分，由原審法院另案審理中)、第二級毒品甲基安非
    他命12包等情，業據被告於警詢、偵查、原審審理中均已自
    白認罪（見偵查卷第20、61頁、原審卷第23頁背面、27頁背
    面、28頁），並有臺中市政府警察局第二分局委託尿液代號
    及真實姓名對照表、詮昕科技股份有限公司濫用藥物尿液檢
    驗報告（見偵查卷第49、64頁）、扣案甲基安非他命毒品12
    包（送驗淨重合計5.8557公克、驗餘淨重合計5.8424公克）
    等證據資料為憑。是被告之自白應與犯罪事實相符，堪認其
    確有上開施用第一、二級毒品之行為。
  (二)被告上訴意旨雖稱：被告只有國中畢業之教育程度、從事業
    工生活壓力大等，並於警方查獲毒品時，即自白坦承施用第
    一、二級毒品，犯後態度良好，有主動供出實情之真誠悔悟
    ，應適用自首之規定減輕其刑云云。惟原審判決理由中就上
    開所指各情已經審酌，並詳予載明其量刑之依據：「被告曾
    因因施用毒品案件，經臺灣彰化地方法院判處有期徒刑8月
    確定。復因施用毒品案件，由臺灣彰化地方法院判處有期徒
    刑1年、9月，應執行有期徒刑1年7月確定。另因竊盜、贓物
    、公共危險等案件，經臺灣彰化地方法院各判處有期徒刑10
    月、7月、4月、7月，嗣合併裁定應執行有期徒刑2年11月確
    定。上開各案經接續執行，於95年9月28日假釋付保護管束
    ，迄96年5月14日期滿，未經撤銷假釋，以執行完畢論，此
    有臺灣高等法院被告前案紀錄表在卷可參，其於徒刑執行完
    畢，5年以內故意再犯本件有期徒刑以上之罪，均為累犯，
    應各依刑法第47條第1項之規定加重其刑。爰審酌被告另有
    多次犯罪前科之品行（參卷附臺灣高等法院被告前案紀錄表
    ）、國中畢業之智識程度、業工而經濟小康之生活狀況（見
    偵查卷第18頁被告警詢筆錄受詢問人資料），其因施用毒品
    ，經強制戒治執行完畢後，仍不思戒惕，且無視於毒品對於
    自身健康之戕害及國家對於杜絕毒品犯罪之禁令，再次施用
    毒品，未見戒除惡習之決心，惡性非輕，然念及被告犯後能
    坦承犯行，態度良好，其施用毒品並無危害他人，犯罪手段
    尚屬平和，暨施用毒品者均有相當程度之成癮性及心理依賴
    ，其犯罪心態與一般刑事犯罪之本質並不相同，應側重適當
    之醫學治療及心理矯治為宜等一切情狀，分別量處如主文所
    示之刑，並定其應執行之刑，以示懲儆。又刑法第62條業已
    將自首之規定修正為得減輕其刑，其修法理由為：『自首之
    動機不一而足，有出於內心悔悟者，有由於情勢所迫者，亦
    有基於預期邀獲必減之寬典者。對於自首者，依現行規定一
    律必減其刑，不僅難於獲致公平，且有使犯人恃以犯罪之虞
    。在過失犯罪，行為人為獲減刑判決，急往自首，而坐令損
    害擴展之情形，亦偶有所見。是必減主義，在實務上難以因
    應各種不同動機之自首案例。惟得減主義，既可委由裁判者
    視具體情況決定減輕其刑與否，運用上較富彈性，真誠悔悟
    者可得減刑自新之機，而狡黠陰暴之徒亦無所遁飾，可符公
    平之旨，宜予採用。』本件被告因涉嫌販賣毒品案件為警查
    獲後，於警詢即坦承施用海洛因、甲基安非他命等事實，有
    警詢筆錄在卷可憑（見偵查卷第20頁），則此部分縱可認被
    告係自首，亦係迫於當時業為警方查獲持有毒品，將被採尿
    送驗，無法逃避之情勢，始坦白犯行，非具主動戒除毒癮之
    真誠悔悟，依前揭修法理由，此部分爰不適用自首規定減輕
    其刑，附此敘明。」（見原判決第5、6頁），足認原審判決
    已就被告所犯本案之一切情狀，依毒品危害防制條例第10條
    第1項、第2項之法定刑度內，分別量處有期徒刑8月、5月，
    並定應執行刑有期徒刑11月，已妥為斟酌，並說明其審酌之
    根據及理由，尚無違反經驗法則、論理法則、比例原則、公
    平原則，或有何其他違法情事。本院從形式上觀察，認原審
    法院已就刑法第57條揭示之各種量刑條件妥為斟酌，符合「
    罪當其罰」之原則，並無濫用量刑權限之違法或失當之處。
五、綜上所述，被告之上訴意旨並未依卷內既有訴訟資料或提出
    新事證，具體指摘原審判決有何採證認事、用法或量刑等足
    以影響判決本旨之不當或違法，而構成應予撤銷之具體事由
    ，揆諸上開最高法院判決意旨及依「程序優先於實體」之刑
    事訴訟法原則，其上訴自屬違背法律上之程式，爰不經言詞
    辯論，駁回其上訴。
據上論斷，應依刑事訴訟法第367條前段、第372條，判決如主文
。
中    華    民    國   100    年    9     月    30    日
            刑事第五庭  審判長法  官  趙  春  碧
                              法  官  楊  文  廣
                              法  官  卓  進  仕
以上正本證明與原本無異。
施用第一級毒品部分得上訴；其餘不得上訴。
如不服本判決應於收受送達後10日內向本院提出上訴書狀，其未
敘述上訴理由者，並得於提起上訴後10日內向本院補提理由書狀
（均須按他造當事人之人數附繕本）「切勿逕送上級法院」。
                              書記官  郭  振  祥
中    華    民    國   100    年    9     月    30    日